【裁判字號】    89,上易,318
【裁判日期】    890425
【裁判案由】    誹謗
【裁判全文】
臺灣高等法院臺中分院刑事判決              民國八十九年度上易字第三一八號
    上  訴  人
    即 自訴 人  丙○○
                乙○○
    右  一  人
    自訴代理人  丁○○
    被      告  甲○○
    選任辯護人  林根煌
右上訴人等因被告誹謗等案件，不服臺灣南投地方法院中華民國八十八年十一月十九
日第一審判決（民國八十七年度自字第八○號），提起上訴，本院判決如左：
    主      文
上訴駁回。
    理      由
一、自訴意旨略以：自訴人乙○○分別於民國八十一年六月、八十二年七月間，向訴
    外人簡坤成、陳忠村購買地目「建」、坐落於南投縣南投段四七五─一、四七五
    ─六地號之土地，被告甲○○明知自訴人向簡坤成、陳忠村購得土地均屬建地，
    竟於電視媒體專訪，公然展示自訴人向簡坤成、陳忠村所購買之土地於土地登記
    簿上均記載為「祠」之寺廟用地。被告甲○○利用變造後之公文書於媒體專訪中
    做不實指證，涉有刑法第二百十六條行使變造後公文書之罪嫌云云。
二、按犯罪事實應依證據認定之，無證據不得推定其犯罪事實；不能證明被告犯罪者
    ，應諭知無罪之判決；刑事訴訟法第一百五十四條、第三百零一條第一項分別定
    有明文。又行使變造公文書乃行為人須認識其所變造之文書為該管公務員在職務
    上所製作之文書，加以變造其內容之意欲實施其變造行為並持以行使，足以生損
    害於公眾或他人之謂。
三、自訴意旨認被告甲○○涉有刑法第二百十一條之變造公文書及第二百十六條之行
    使變造公文書罪嫌，其主要論據在於：被告於新聞採訪時，展示自訴人向訴外人
    簡坤成、陳忠村購買地目「建」、前開地段地號四七五─一、四七五─六土地之
    地目係「祠」。訊據被告固坦承有於自訴狀所載於電視新聞採訪時稱自訴人有購
    買地目為「祠」之土地等情不諱，但堅決否認有何行使變造文書犯行，辯稱：伊
    所指係南投縣南投段四七五─二、四七五─五地號之土地，南投電視台訪問時所
    提示者亦係該二筆土地之土地登記簿謄本，並無行使變造文書等語。經查，自訴
    人乙○○分別於八十一年六月二十七日、八十二年六月三十日向訴外人簡坤成、
    陳忠村、陳克徵購買坐落於南投縣南投段四七五─一、四七五─六之土地，上開
    土地標示部標示之地目為「建」，此有土地登記簿謄本影本在卷足稽，又坐落於
    上開地段四七五─二、四七五─五地號之土地，於土地標示部標示之地目為「祠
    」，而上開地號之土地亦係以自訴人乙○○之名義，於八十二年五月七日向張天
    俠等四人，以買賣之原因登記，此亦有土地登記簿謄本影本附卷可參。次查被告
    甲○○於八十七年七月二十三日南投電視台李氏新聞網節目製作時所提出之指為
    地目為「祠」之土地登記簿謄本確係南投段四七五─二號，其土地登記收件號碼
    為一六六五號，登記日期為六十四年三月三十一日，地目祠，面積末二位數為捌
    捌平方公尺，且在地號四七五─二及地目祠有用粉紅色筆圈出，亦經本院勘驗卷
    附之訪問錄影帶驗明無訛，有勘驗筆錄足憑。可見被告提示之土地登記簿謄本確
    屬真正並無變造其上登載之地目內容情事，無偽造文書及誹謗可言，原審為被告
    無罪之判決，核無不合，自訴人上訴指摘原判決不當，非有理由，應予駁回。
四、自訴人上訴意旨另以其在原審自訴被告在鄰里間四處指摘傳述足以毀損自訴人名
    譽之事，更以散佈文字之方法，在大眾媒體散佈不實謠言作人身攻擊損害自訴人
    之聲譽，指被告另涉犯誹謗罪等情，查此部分業經原審以自訴人已撤回加重誹謗
    罪部分之自訴而結案，並未制作裁判書，本院無從對此部分加以審理，併此敘明
    。至檢察官移送併辦之案件（八十八年度偵字第八三九號）與本件即無裁判上一
    罪之關係，宜退還檢察官為適當之處理。
五、據上論斷，應依刑事訴訟法第三百六十八條，判決如主文。
中      華      民      國     八十九     年      四      月   二十五   日
                                   臺灣高等法院臺中分院刑事第六庭
                                         審判長法  官  李  文  雄
                                               法  官  陳  嘉  雄
                                               法  官  龔  永  昆
右正本證明與原本無異。
如不服本判決應於收受送達後十日內向本院提出上訴書狀，其未述上訴之理由者並
得於提起上訴後十日內向本院補提理由書（均須按他造當事人之人數附繕本）。
                                                書記官  陳  麗  玉
中      華      民      國     八十九     年      四      月   二十六   日
                                                                        Ｄ


司法院資訊處製作；財團法人民間司法改革基金會備份。
